【裁判字號】    97,訴,3013
【裁判日期】    970916
【裁判案由】    強盜
【裁判全文】
臺灣臺中地方法院刑事判決  97年度訴字第3013號
公  訴  人  臺灣臺中地方法院檢察署檢察官
被      告  乙○○
指定辯護人  本院公設辯護人  丁○○
上列被告因強盜案件，經檢察官提起公訴（97年度偵字15087號
、第16188號），本院判決如下：
    主    文
乙○○意圖為自己不法之所有，以強暴至使不能抗拒，而取他人
之物，累犯，處有期徒刑伍年陸月。又意圖為自己不法之所有，
以強暴、脅迫至使不能抗拒，而取他人之物，未遂，累犯，處有
期徒刑貳年拾月。應執行有期徒刑柒年陸月。
    事    實
一、乙○○前曾犯公共危險及偽造文書罪，經本院於 95年7月24
    日以95年度沙交簡第 220號各分別判處有期徒刑二月，應執
    行有期徒刑三月確定，於民國 95年8月31日易科罰金執行完
    畢，仍不知悔改。於97年6月24日凌晨2時32分許，駕駛車牌
    號碼9U─0800號自用小客車，行經臺中市○區○○路附近時
    ，見甲○○獨自騎車牌號碼TGT─915號輕型機車行駛於路上
    ，遂生歹念，尾隨跟蹤甲○○10多分鐘後，即於 2時45分許
    ，在凌晨深夜已無其他人車往來之柳川西路 2段83號前，意
    圖為自己不法之所有，以駕駛自小客車自以時速四、五十公
    里之高速衝撞甲○○之機車之強暴手段，導致甲○○人車倒
    地，受有臉開放性傷口、下肢及上肢多處開放性傷口、頭部
    損傷等傷害，至使甲○○不能抗拒之情況下，乙○○隨即自
    所駕駛自小客車下車，動手強取甲○○所持有之大型皮包，
    強取過程中，甲○○大型皮包內有新臺幣 700元、甲○○芝
    國民身分證及全民健康保險卡之咖啡色小錢包掉落在地，乙○○因而順利強取得該咖啡色小錢包財物得手，隨即駕自小
    客車逃離顯場。
二、乙○○得手後，食髓知味，另意圖為自己不法之所有，於同
    日凌晨 3時30分許，以相同之駕駛車牌號碼9U─0800號自用
    小客車，在凌晨深夜已無其他人車往來之台中市○○區○○
    街43號前，尾隨在單獨騎乘機車之女子車後，以時速四、五
    十公里之高速行駛，由後衝撞戊○○所騎乘之車牌號碼QC8
    ─069號輕型機車之強暴手段，導致戊○○人車倒地，受有軀
    幹及四肢多處挫傷等傷害，至使戊○○不能抗拒之情況下，
    乙○○隨即自所駕駛自小客車下車，動手強取戊○○所有之
    COACH牌米色手提包財物，嗣因戊○○未鬆手身上COACH牌米
    色手提包，乙○○即毆打戊○○，並接續對戊○○威脅恫嚇
    ：「妳再不放手，我就要去車上拿槍要打死妳！」並轉身走
    回自小客車之際，戊○○見狀而乘隙逃離現場，乙○○始未
    取得財物而未遂。
三、嗣經司法警察調閱前述路口之監視錄影器畫面，循線查獲前
    述案發時地，行經該處之車牌號碼9U-0800號自用小客車，
    並從該自小客車上搜索扣得甲○○所有之國民身分證及全民
    健康保險卡。
四、案經台中市警察局第一分局移送臺灣臺中地方法院檢察署檢
    察四官偵查起訴。
    理    由
一、證據能力部分：
 (一)、按被告以外之人於審判外陳述，雖不符刑事訴訟法第159 條
     之1至之4等4條之規定，而經當事人於審判程序同意作為證
     據，法院審酌該言詞陳述或書面陳述作成時之情況，認為適
     當者，亦得為證據；當事人、代理人或辯護人於法院調查證
     據時，知有刑事訴訟法第159條第1項不得為證據之情形，而
     未於言詞辯論終結前聲明異議者，視為有前項之同意，同法
     第159條之5定有明文。本案所引用之證人甲○○、戊○○及
     鄒國華於司法警察詢問時之陳述及其他供述證據，其性質雖
     屬證人於審判外的陳述，而為傳聞證據，雖查無符合刑事訴
     訟法第159條之1至之4等前4條之情形，然上開供述證據內容
     ，業經本院審理時予以提示並告以要旨，且經檢察官、被告
     及辯護人表示意見。當事人及辯護人已知上述供述證據乃傳
     聞證據，且均同意其有證據能力，本院審酌上開供述證據作
     成時，並無人情施壓或干擾，亦無不當取供之情形，認為以
     之作為本案之證據亦屬適當，而有證據能力。
 (二)、按被告以外之人於偵查中向檢察官所為陳述，除顯有不可信
     之情況者外，得為證據，同法第159條之1第2項定有明文。
     本案所引用之證人甲○○、戊○○於偵查中，經檢察官以證
     人身分具結後接受訊問時，向檢察官所為之陳述，被告及辯
     護人未提及或釋明上開供述有何顯不可信之情況，亦具有證
     據能力。
二、認定犯罪事實所憑之證據及理由：
(一)、上開犯罪事實一、業據被告乙○○於本院審理時坦承不諱，
     核與證人即被害人甲○○於司法警察詢問及檢察官以證人
     身分具結後接受訊問時證述被告強盜財物情節相符，前開
     自小客車係由被告所使用駕駛一情，亦據證人鄒國華於司
     法警察詢問時陳述在卷；而被害人甲○○於被強盜過程因
     而受有受有臉開放性傷口、下肢及上肢多處開放性傷口、
     頭部損傷之傷害等情，亦有中山醫學大學附設醫院診斷證
     明書及受傷後拍攝之照片在卷可證。此外，並有台中市警
     察局第一分局西區派出所贓物認領保管單、司法警察繪製
     之刑案現場測繪圖、監視器位置示意圖及翻拍案發地點附
     近路口監視器之畫面錄到之被告駕駛之前開自小客車影像
     照片附卷、被告案發時所穿著之黑色POLO衫一件扣案可稽
     ，堪認被告自白與事實相符，足以採信。此部分之犯罪事
     實已事證明確，被告犯行洵堪認定。
(二)、上開犯罪事實二、被告乙○○於本院審理時坦承不諱有強盜
    戊○○財物未遂，惟辯解之所以強盜未遂，係因已意中止繼
    續強盜之實行一節。經查:
１、被告乙○○有著手強盜被害人戊○○財物而未遂之事實，已
    據被告乙○○於本院審理時坦承不諱，核與證人即被害人戊○○靜於司法警察詢問、檢察官以證人身分具結後接受訊問
    時證述及本院審理時證述被告強盜財物情節相符；前開自小
    客車係由被告所使用駕駛一情，亦據證人鄒國華於司法警察
    詢問時陳述在卷；而被害人戊○○於被強盜過程因而受有軀
    幹及四肢多處挫傷等情，亦有中國醫藥大學附設醫院診斷證
    明書在卷，均可為證。此外，並有翻拍案發地點台中市○○
    區○○街路口監視器之畫面錄到之被告駕駛之前開自小客車
    影像照片、現場照片附卷及被告案發時所穿著之黑色POLO衫
    一件扣案可稽，堪認被告自白與事實相符，足以採信。此部
    分之犯罪事實已事證明確，被告犯行洵堪認定。
２、證人戊○○於本院審理時已經當事人交互詰問時證稱：被告
    乙○○當時以時速四、五十公里駕駛車牌號碼9U─0800 號
    自用小客車，在台中市○○區○○街43號前，尾隨被害人戊○○單獨騎乘QC8─069號輕型機車，並自後衝撞所騎乘之機
    車，導致其人車倒地，受有軀幹及四肢多處挫傷等傷害，被
    告乙○○隨即自所駕駛自小客車下車，動手強取戊○○所有
    COACH牌米色手提包財物，嗣因戊○○未鬆手身上COACH牌米
    色手提包，乙○○即毆打戊○○，並接續對戊○○威脅恫嚇
    ：「妳再不放手，我就要去車上拿槍要打死妳！」並轉身走
    回所自小客車之際，戊○○見狀而乘隙逃
    離現場，被告猶尚駕駛自小客車追趕被害人戊○○，嗣被害
    人跑進對面巷子內後，被告乙○○始放棄追趕被害人戊○○
    一情。足認定被告未取得財物，當非因己意中止其行為之實
    行而致未生強取得財物之結果，被告乙○○辯解其對戊○○
    強盜財物未遂，係因已意中止繼續強盜之實行一節，當非可
    採。
三、論罪科刑部分：
（一）被告乙○○強盜被害人甲○○財物，核其所為，係犯刑法
      第328條第1項之強盜罪。按犯強盜罪，於實施暴行致普通
      傷害者，除有傷害故意外，應認為強暴當然之結果，不另
      論強暴之當然結果，不另論以刑法第277條第1項之普通傷
      害罪。被告乙○○於實施上述強盜暴行，致使被害人甲○○受有臉開放性傷口、下肢及上肢多處開放性傷口、頭部
      損傷等傷害傷害，乃施強暴之當然結果，不另論刑法第27
      7條第1項之普通傷害罪。
（二）被告乙○○強盜被害人戊○○財物未遂，核其所為，係犯
      刑法第328條第4項、第1項之強盜未遂罪。按犯強盜罪，
      於實施暴行致普通傷害者，除有傷害故意外，應認為強暴
      當然之結果，不另論強暴之當然結果，不另論以刑法第27
      7 條第1項之普通傷害罪。被告乙○○於實施上述強盜暴
      行，致使被害人戊○○受有受有軀幹及四肢多處挫傷等傷
      害，乃施強暴之當然結果，不另論刑法第277條第1項之普
      通傷害罪。被告乙○○著手於強盜行為之實施，因被害人
      戊○○反抗，致未生強取得財物之結果，其犯罪尚屬未遂
      階段，爰依刑法第25條第2項規定減輕其刑。
（三）被告乙○○曾於95年間，因公共危險及偽造文書案件，經
      本院於95年7月24日，以95年度沙交簡字第220號，分別判
      處有期徒刑2月，定應執行有期徒刑執行3月確定，於95年
      8月 31日執行完畢，有臺灣高等法院被告前案紀錄表在卷
      可稽，被告前受有期徒刑執行完畢，5 年以內故意再犯本
      件有期徒刑以上之2罪，均為累犯，均依刑法第47條第1項
      規定加重其刑，其中強盜未遂罪部分，並與未遂犯減輕規
      定，先加後減之。
（四）被告乙○○所犯強盜罪及強盜未遂罪，犯意各別，應分論
      併罰。
（五）爰酌被告乙○○前已有公共危險、偽造文書等刑事前案紀
      錄，有臺灣高等法院被告前案紀錄表在卷可證，堪認其犯
      案前品行尚非良好，並斟酌被告身強體壯，卻不思以正當
      途徑掙取金錢，竟以強盜財物的方式，滿足個人物質需求
      ，犯罪動機及目的應有可議，犯罪手段難謂平和，而強盜
      罪行，不僅造成被害人財產權之損害或危害，強盜過程中
      所使用之暴力手段，更係造成被害人身體之傷害及內心之
      恐懼，嚴重危害被害人免於恐懼之自由，惟念及被告犯後
      業已坦承犯行，並已獲得被害人宥恕，態度尚稱良好等一
      切情狀，分別量處如主文所示之刑。至檢察官起訴及論告
      時，對被告犯行具體求刑有期徒刑十二年，本院認為被告
      上開二件強盜犯行，所得財物輕微，一件又係未遂犯，而
      被告犯後坦承犯行，於法院審理時深有悔意，並已獲得被
      害人之宥恕，司法應寬典誠實面對自己犯行過錯而勇於自
      白之被告，於量刑上嚴予區別與犯後飾詞狡辯毫無有悔意
      之被告，並應以行為人之責任為基礎，並審酌被告犯罪之
      動機、目的、手段、品行及犯罪所生之危險損害與犯罪後
      之態度後，認為科處被告如主文所示之刑為適當，檢察官
      科刑意見表示之求刑刑度十二年，容有未洽，亦併此予以
      敘明
據上論斷，應依刑事訴訟法第299條第1項前段，刑法第328條第1
項、第328條第4項、第1項、第25條第2項、第47條第1項、第51
條第5款，判決如主文。
本案經檢察官丙○○到庭執行職務。
中    華    民    國    97    年    9     月    16    日
                  刑事第十二庭  審判長法  官  莊深淵
                                      法  官  蔡建興
                                      法  官  劉邦繡
以上正本證明與原本無異。
如不服本判決，應於送達後十日內向本院提出上訴狀（應敘述具
體理由並附繕本），上訴於臺灣高等法院臺中分院。上訴書狀如
未敘述理由，應於上訴期間屆滿後二十日內補提理由書於本院。
                                      書記官  何俞瑩
中    華    民    國    97    年    9    月    16    日
附錄論罪科刑法條
中華民國刑法第328條（普通強盜罪）
意圖為自己或第三人不法之所有，以強暴、脅迫、藥劑、催眠術
或他法，至使不能抗拒，而取他人之物或使其交付者，為強盜罪
，處5年以上有期徒刑。
以前項方法得財產上不法之利益或使第三人得之者，亦同。
犯強盜罪因而致人於死者，處死刑、無期徒刑或 10 年以上有期
徒刑；致重傷者，處無期徒刑或 7 年以上有期徒刑。
第 1 項及第 2 項之未遂犯罰之。
預備犯強盜罪者，處 1 年以下有期徒刑、拘役或 3 千元以下罰
金。


司法院資訊處製作；財團法人民間司法改革基金會備份。
